臺灣板橋地方法院刑事判決　　　　　　　95年度易字第1344號
公　訴　人　臺灣板橋地方法院檢察署檢察官
被　　　告　戊○○
上列被告因竊盜案件，經檢察官提起公訴（九十五年度偵字第一
三九三九號），本院判決如下：
    主  文
戊○○無罪。
    理  由
一、本件公訴意旨略以：被告戊○○與不詳姓名年籍、自稱「陳
    先生」及另名不詳姓名年籍之人，共同基於意圖為自己不法
    所有之犯意聯絡，於民國九十四年四月七日上午五時六分許
    ，由該名「陳先生」尋得行竊目標之挖土機一部（為告訴人
    己○○所有，ＩＨＩ廠牌，型號四五Ｊ－七０三七號，西元
    一九九五年份）後，再由該不詳姓名年籍之人下手竊取，得
    手後，交由被告以車牌號碼四八九－ＲＢ號大型吊車運離現
    場。嗣告訴人於同日上午十時許，發現挖土機失竊，報警處
    理，經警調閱附近路口監視錄影帶，始查知上情，因認被告
    涉犯刑法第三百二十條第一項之竊盜罪嫌等語。
二、公訴人認被告涉有上揭罪嫌，係以證人己○○於警詢及偵查
    中之證述、監視錄影畫面翻拍照片三張、通聯紀錄一份、被
    告於偵查中之供述等資為其論據。
三、按犯罪事實應依證據認定之，無證據不得認定犯罪事實；又
    不能證明被告犯罪者，即應諭知無罪之判決，刑事訴訟法第
    一百五十四條第二項、第三百零一條第一項分別定有明文。
    次按認定不利於被告之事實，須依積極證據，苟積極證據不
    足為不利於被告事實之認定時，即應為有利於被告之認定，
    更不必有何有利之證據。又認定犯罪事實所憑之證據，雖不
    以直接證據為限，間接證據亦包括在內，然而無論直接或間
    接證據，其為訴訟上之證明，須達於通常一般人均不致有所
    懷疑，而得確信其為真實之程度，始得據為有罪之認定，最
    高法院三十年上字第八一六號及七十六年臺上字第四九八六
    號判例意旨可資參照。末按刑法上之共同正犯，以有意思之
    聯絡行為之分擔為要件，倘於他人之犯罪，既無聯絡之意思
    ，又無分擔實施之行為，即不得以共犯論，最高法院十八年
    上字第六七三號判例意旨參照。
四、訊據被告固坦承曾駕駛大型吊車載運前開挖土機一節屬實，
    惟矢口否認有何竊盜犯行，辯稱：當天早上接近五點左右，
    「陳先生」即丙○○打行動電話給伊約在中和交流道，之後
    丙○○和另一不詳人士帶伊至某高架橋下，並叫伊停在路邊
    ，由該不詳人士到對面將挖土機開到伊車旁，丙○○叫伊一
    起將之運到桃園，伊並非到錦和路載運挖土機等語。經查：
  (一)告訴人所有之ＩＨＩ牌四五Ｊ－七０三七型挖土機，原停放
    在臺北縣中和巿錦和運動公園內，卻於九十五年四月七日上
    午五時許，遭一名男子逕自駕駛該挖土機駛離現場而竊取等
    事實，業據其於警詢時指訴明確（見臺灣板橋地方法院檢察
    署九十五年度偵字第一三九三九號偵查卷第六頁至第七頁）
    ，並有案發時地附近巷道之監視錄影翻拍畫面二紙附卷可稽
    （見同上偵查卷第十五頁至第十六頁）。再據上揭監視錄影
    翻拍畫面所示，前開男子竊取挖土機之時間係九十五年四月
    七日上午五時六分許；而依被告使用之行動電話門號000
    0000000號雙向通聯紀錄顯示，被告自同日上午四時
    三十分許至同日上午五時五十一分止，其通話地點均在桃園
    縣桃園巿地區，有通聯調閱查詢單一份在卷可查（見同上偵
    查卷第二十頁至第二二頁），足見被告於告訴人所有之挖土
    機在臺北縣中和巿錦和運動公園內遭竊時，其確未在現場；
    是被告辯稱：伊係事後經丙○○通知始到臺北縣中和巿地區
    載運挖土機等語，並非不可採信。
  (二)再據被告辯稱：起訴書所稱之「陳先生」，伊事後得悉渠係
    丙○○等語。而丙○○於其另案所涉竊取挖土機、堆高機、
    鏟土機等物而接受警察詢問時亦供稱：被告每次前往載運贓
    車之運費為三千五百元至四千元之間，看路程遠近而定，都
    係由伊支付等語（見臺灣臺北地方法院檢察署九十五年度偵
    字第一四九四四號偵查卷第七十五頁）。另證人乙○○於本
    院審理時結證稱：伊之前曾參與不法情事，「董仔（按：嗣
    指認係丙○○）」會指定梁振傑竊取特定廠牌型號之挖土機
    、小山貓、剷土機，梁振傑得手後就打電話給「董仔」，「
    董仔」有時候自己叫車來載，有時候係梁振傑打電話叫「楊
    仔（按：嗣經指認係被告）」來載等語。證人庚○○亦於本
    院審理時證述稱：梁振傑負責竊取堆高機、剷土機，伊負責
    把風，得手後再交給「董仔（按：嗣指認係丙○○）」，「
    董仔」再叫吊車司機「楊仔（按：嗣指認係被告）」來吊等
    語（以上均見本院九十五年十二月二十日審判筆錄）。則顯
    見被告確曾經丙○○叫車前往指定地點載運梁振傑、乙○○
    、庚○○等人所竊取之挖土機、堆高機等機具；是被告辯稱
    ：
    本件亦係經丙○○叫車，始前往載運挖土機等語，即非無據
    。
  (三)綜上所述，本件被告並未參與竊取告訴人所有挖土機之行為
    ，又係在竊盜犯行完成後，經丙○○指示至特定地點載運該
    挖土機並按趟收取運費，則其與丙○○及實際下手竊取該挖
    土機之人士，是否確有竊盜之犯意聯絡，則非無疑。是本件
    依公訴人所舉各項證據方法，尚無法證明被告有參與前開竊
    取挖土機之客觀行為以及主觀犯意聯絡，而使本院達於確信
    其涉有竊盜犯行之程度。此外，復查無其他積極證據足認被
    告涉有公訴意旨所指竊盜罪行，揆諸首揭說明，既不能證明
    被告犯罪，自應為其無罪之諭知。至被告是否犯有搬運贓物
    之罪嫌，則因搬運贓物罪與竊盜罪，兩者不僅社會事實歧異
    ，法律所賦予之評價亦不盡相同，殊非具有犯罪事實之同一
    性，本院自從無加以審究，應由檢察官另依法處理，於此敘
    明。
五、至臺灣臺北地方法院檢察署九十五年度偵字第八三四四號、
    第一四九四四號併辦意旨以：被告與梁振傑、乙○○、庚○○、郭寶福、丙○○、甲○○及陳連壽等七人共同基於意圖
    為自己不法所有之概括犯意聯絡，自九十五年二月二十三日
    起至同年三月二十五日止，於臺北巿地區，由梁振傑、乙○○、庚○○、郭寶福四人，持客觀上足以對人之生命、身體
    造成危險之凶器堆高機電門鎖頭、一字扳手及可調式固定扳
    手等工具，連續竊取挖土機、堆高機及鏟土機等機具，得手
    後由丙○○、甲○○以每部四萬元至五萬元代價收購，並交
    由被告駕駛車牌號碼四八九－ＲＢ號大型吊車載運前開機具
    至臺中縣清水鎮○○○路五十六號交由陳連壽負責銷贓。被
    告復與郭寶福、丁○○、真實姓名、年籍不詳綽號「陳仔」
    之成年男子及另名真實姓名、年籍不詳之成年男子等四人共
    同基於意圖為自己不法所有之概括犯意聯絡，自九十五年三
    月二十七日起至同年月二十九日止，於臺北縣、巿地區，由
    郭寶福及「陳仔」下手竊取挖土機、堆高機及破碎機頭等機
    具，得手後交由被告駕駛車牌號碼四八九－ＲＢ號大型吊車
    偕同其助手丁○○載運至桃園縣觀音鄉富林村六十八號丁○○之住處前放置。因認被告涉犯刑法第三百二十一條第一項
    第三款、第四款之加重竊盜罪嫌及同法第三百二十條第一項
    之竊盜罪嫌，且與本件公訴人提起公訴之犯罪事實有連續犯
    之裁判上一罪關係而移送併案審理等語。惟查，本件被告被
    訴竊盜部分，經本院審理結果認不能證明其犯罪而諭知無罪
    判決，則移送併辦事實即與本件起訴之犯罪事實無何裁判上
    一罪關係，非起訴效力所及，本院無從併予審理，應退由檢
    察官另行依法處理，附此敘明。
據上論斷，應依刑事訴訟法第三百零一條第一項前段，判決如主
文。
本件經檢察官張瑞娟到庭執行職務。
中　　華　　民　　國　　96　　年　　1 　　月　　4 　　日
                  刑事第七庭審判長法　官  胡　堅　勤
                                  法　官　李　君　豪
                                  法　官　王　瑜　玲
上列正本證明與原本無異。
如不服本判決，應於判決送達後10日內向本院提出上訴狀（應附
繕本），上訴於臺灣高等法院。
                                  書記官  黃  頌  棻
中　　華　　民　　國　　96　　年　　1 　　月　　6 　　日
